【裁判字號】    89,重訴,43
【裁判日期】    890831
【裁判案由】    分割共有物
【裁判全文】
臺灣宜蘭地方法院民事判決  八十九年度重訴字第四十三號
    原      告  甲○○○
                己○○○
                戊○○
                庚○○○
                乙○○
    右五人共同
    訴訟代理人  羅明宏律師  住宜蘭縣宜蘭市○○路○段四十五號二樓
    被      告  丁○○      住.
    訴訟代理人  丙○○      住.
右當事人間分割共有物事件，本院判決如左：
    主    文
兩造共有坐落宜蘭縣五結鄉○○段六Ｏ七、六Ｏ九、六一Ｏ地號、地目旱；坐落宜蘭縣五結
鄉鎮○段三八四、三八五、三八六地號、地目田，六筆土地，准予分割為：附圖一所示A部
分（面積零點零三四八五二公頃）、B6部分（零點零一一三三六公頃）、C4部分（零點零零
零五五一公頃），附圖二所示D1部分（零點零五六三三七公頃）、FI部分（零點零零六三二
一公頃）、E部分（零點零零六二三三公頃）分歸丁○○取得所有；附圖一所示Ｂ１部分（
零點零一一三三六公頃）、附圖二所示Ｄ２部分（零點零五六三三七公頃）、Ｆ２部分（零
點零零三七三二公頃）分歸甲○○○取得所有；附圖一所示Ｂ２部分（面積零點零一一三三
五公頃）、附圖二所示Ｄ３部分（零點零五六三三七公頃）、Ｆ３部分（零點零零一九一七
公頃）分歸己○○○取得所有；附圖一所示Ｂ３部分（面積零點零一一三三五公頃）、Ｃ１
部分（零點零零零零七六公頃）、附圖二所示Ｄ４部分（零點零五六三三七公頃）、Ｆ４部
分（零點零零零三零一公頃）分歸庚○○○取得所有；如附圖一所示Ｂ４部分（零點零一一
三三五公頃）、Ｃ２部分（零點零零零二三三公頃）、附圖二所示Ｄ５部分（零點零五六三
三七公頃）分歸戊○○取得所有；附圖一所示Ｂ５（零點零一一三三五公頃）、Ｃ３（零點
零零零三八五公頃）、附圖二所示Ｄ６（零點零五六三三六公頃）分歸乙○○取得所有。
訴訟費用由被告負擔六分之一，餘由原告平均分擔。
    事    實
一、原告方面：
  （一）聲明：如主文第一項所示。
  （二）陳述：
  （一）、緣坐落宜蘭縣五結鄉○○段六０七、六０九、六一０地號及同鄉鎮○段三八四、
        三八五、三八六地號農地六筆，原屬被繼承人張田樹所有，民國（下同）八十四年
        四月五日張田樹過世，由原、被告六人平均繼承上開土地，持分均為六分之一。
  （二）、按各共有人得隨時請求分割共有物，其分割方法，由各共有人協議行之，如不能
        協議決定者，自得請求法院為原物分配或變更分配，為民法第八百二十三條及八百
        二十四條所明定。查系爭土地除三興段六０七、六一０地號依都市計劃土地使用分
        區編列為農業區外，餘為住宅區○道路用地均可分割。而原告等人並無自耕能力，
        故願以如下所示分割方法分割：兩造共有坐落宜蘭縣五結鄉○○段六Ｏ七、六Ｏ九
        、六一Ｏ地號、地目旱；坐落宜蘭縣五結鄉鎮○段三八四、三八五、三八六地號、
        地目田，六筆土地，請求准予分割為：附圖一所示Ａ部分（面積零點零三四八五二
        公頃）、B6部分（零點零一一三三六公頃）、C4部分（零點零零零五五一公頃），
        附圖二所示D1部分（零點零五六三三七公頃）、FI部分（零點零零六三二一公頃）
        、E部分（零點零零六二三三公頃）分歸丁○○取得所有；附圖一所示Ｂ１部分（
        零點零一一三三六公頃）、附圖二所示Ｄ２部分（零點零五六三三七公頃）、Ｆ２
        部分（零點零零三七三二公頃）分歸甲○○○取得所有；附圖一所示Ｂ２部分（面
        積零點零一一三三五公頃）、附圖二所示Ｄ３部分（零點零五六三三七公頃）、Ｆ
        ３部分（零點零零一九一七公頃）分歸己○○○取得所有；附圖一所示Ｂ３部分（
        面積零點零一一三三五公頃）、Ｃ１部分（零點零零零零七六公頃）、附圖二所示
        Ｄ４部分（零點零五六三三七公頃）、Ｆ４部分（零點零零零三零一公頃）分歸庚○○○取得所有；如附圖一所示Ｂ４部分（零點零一一三三五公頃）、Ｃ２部分（
        零點零零零二三三公頃）、附圖二所示Ｄ５部分（零點零五六三三七公頃）分歸戊○○取得所有；附圖一所示Ｂ５（零點零一一三三五公頃）、Ｃ３（零點零零零三
        八五公頃）、附圖二所示Ｄ６（零點零五六三三六公頃）分歸乙○○取得所有。
  （三）證據：提出分割方式簡表三件、土地謄本六件、都市計劃土地使用分區證明書正本
        二件並請求宜蘭縣羅東地政事務所測量系爭土地為證。
二、被告方面：
  （一）聲明：同意原告請求。
  （二）陳述：被告同意原告所提分割方案。又八十四年四月五日母親去世，父母親在世時
        ，由本人和妻子共同扶養，死後由本人出錢購買兩筆墓地安葬，墓地、做風水，喪
        事費用約二百萬元。原告未共同扶養及分擔墓地、做風水、喪事費用。
  （三）證據：分割方式簡表二件、土地謄本正本一件、墓地買賣影印一件為證。
    理    由
一、原告起訴主張坐落宜蘭縣五結鄉○○段六０七、六０九、六一０地號及同鄉鎮○段三八
    四、三八五、三八六地號農地六筆，原屬被繼承人張田樹所有，八十四年四月五日張田
    樹過世，由原、被告六人平均繼承上開土地，持分均為六分之一之事實，為被告所不爭
    執，並有原告所提出土地謄本六件為證，應值信實。
二、按各共有人得隨時請求分割共有物，共有物之分割，依共有人協議之方法行之，分割之
    方法不能協議者，法院得因任何共有人之聲請命以裁判分割，民法第八百二十三條第一
    項前段、第八百二十四條第一項；第二項分別定有明文。查兩造共有之系爭土地，地目
    田與旱，無不能分割之情事，而兩造就系爭土地並無訂立不分割之特約，且其於分割之
    方法於原告起訴時無法獲致一致之協議，則原告訴請裁判分割自無不合。
三、次按分割共有物之訴，應由法院斟酌當事人之聲明、共有物之使用現況、共有物之性質
    、經濟效用及全體共有人之利益等事項，依職權適當分配。本院考量兩造之聲明及應有
    部分比例及土地價值，認系爭土地應為如下方式分割：附圖一所示A部分（面積零點零
    三四八五二公頃）、B6部分（零點零一一三三六公頃）、C4部分（零點零零零五五一公
    頃），附圖二所示D1部分（零點零五六三三七公頃）、FI部分（零點零零六三二一公頃
    ）、E部分（零點零零六二三三公頃）分歸丁○○取得所有；附圖一所示Ｂ１部分（零
    點零一一三三六公頃）、附圖二所示Ｄ２部分（零點零五六三三七公頃）、Ｆ２部分（
    零點零零三七三二公頃）分歸甲○○○取得所有；附圖一所示Ｂ２部分（面積零點零一
    一三三五公頃）、附圖二所示Ｄ３部分（零點零五六三三七公頃）、Ｆ３部分（零點零
    零一九一七公頃）分歸己○○○取得所有；附圖一所示Ｂ３部分（面積零點零一一三三
    五公頃）、Ｃ１部分（零點零零零零七六公頃）、附圖二所示Ｄ４部分（零點零五六三
    三七公頃）、Ｆ４部分（零點零零零三零一公頃）分歸庚○○○取得所有；如附圖一所
    示Ｂ４部分（零點零一一三三五公頃）、Ｃ２部分（零點零零零二三三公頃）、附圖二
    所示Ｄ５部分（零點零五六三三七公頃）分歸戊○○取得所有；附圖一所示Ｂ５（零點
    零一一三三五公頃）、Ｃ３（零點零零零三八五公頃）、附圖二所示Ｄ６（零點零五六
    三三六公頃）分歸乙○○取得所有。
四、據上論結，原告之訴為有理由，依民事訴訟法第八十一條第一款、第八十五條第一項前
    段判決如主文。
中        華        民        國   八十九   年      八       月    三十一     日
                                    臺灣宜蘭地方院法院民事庭
~B法      官  姜世明
右正本證明與原本無異。
如對本判決上訴須於收受送達後廿日內向本院提出上訴狀。（應附繕本）
中        華        民        國   八十九   年      九       月     三        日
~B法院書記官  廖文章


司法院資訊處製作；財團法人民間司法改革基金會備份。
